【裁判字號】    90,交聲,414
【裁判日期】    901029
【裁判案由】    交管條例聲異
【裁判全文】
臺灣板橋地方法院交通事件裁定                      九十年度交聲字第四一四號
    原處分機關  交通部公路局臺北區監理所
    受處分  人
    即異議  人  甲○○
右列受處分人即異議人因違反道路交通管理處罰條例案件，對於交通部公路局臺北區
監理所九十年四月二十三日所為之處分（原處分案號：北監五字第裁四０─Ｃ000
00000號、第裁四０─Ｃ00000000號），聲明異議，本院裁定如左：
    主  文
異議駁回。
    理  由
一、按汽車駕駛人，駕駛汽車有左列情形之一者，處新臺幣六千元以上一萬二千元以
    下罰鍰，並當場禁止其駕駛及吊扣其駕駛執照六個月，因而肇事致人受傷者，並
    吊扣其駕駛執照一年；致人重傷或死亡者，吊銷其駕駛執照，並不得再核發：（
    一）酒精濃度過量。（二）吸食毒品、迷幻藥、麻醉藥品及其相類似之管制藥品
    。（三）拒絕接受為前二款測試之檢定。（四）患病足以影響安全駕駛；又汽車
    駕駛人，駕駛汽車不服從交通勤務警察或依法令執行交通指揮、稽查任務人員之
    指揮或稽查者，處新臺幣九百元以上一千八百元以下罰鍰，道路交通管理處罰條
    例第三十五條第一項、第六十條第二項第一款定有明文。
二、原處分意旨略以：本件異議人甲○○於民國八十九年十月二十一日晚間二十二時
    五十九分許，駕駛車號ＦＭ─四八一七號小客車，行經臺北縣土城市○○路、環
    河路時，因「拒絕接受酒精濃度測試」、及「不服取締」，遭警員當場攔停舉發
    之違規事實，有臺北縣警察局舉發違反道路交通管理事件通知單二紙在卷可證，
    異議人雖辯以：當日係搭乘林月裡所駕駛之車號ＦＭ─四八一七號小客車抵達臺
    北縣土城市○○路、環河路時，因前車臨時倒車，遂暫停等候，詎執勤員警竟一
    口咬定該車由異議人所駕駛，不理異議人及駕駛人林月裡之說明，強令異議人接
    受酒精測試，異議人據理力爭，竟遭警舉發「不服取締」及「酒後駕駛拒測」，
    是警員毫無憑據恣意猜測，顯難令人信服云云。經查證人即本件舉發警員賴建南
    、劉焰輝於本院審理中到庭證稱：「當日係執行三峽往土城方向的路檢，該路是
    兩線道，伊等將車道縮減為一線道，為了避免車輛堵塞，車輛多時就抽檢，車輛
    不多時就每部攔檢，關於本件當時情形為該路段些微彎曲，距離伊等臨檢處約三
    十至五十公尺，因當時伊等在內側，所以可以看到轉彎車輛，且因路肩很寬，有
    些駕駛人看到臨檢，就將車停在路邊，機車則是迴轉離開，有時看到伊也會過去
    攔查，本件取締當時並沒有其他車輛，伊小隊長有看到一輛車輛已經靠外側停放
    ，他們停下後有在駕駛乘客座對換，伊等就走過去並對他們招手，他們就開車子
    過來，當時他們很配合，車上兩人都有酒味，所以伊等就對甲○○說請他做酒測
    ，當時異議人不願意配合酒測，並說車子不是他開的，另外的那位小姐說她有認
    識人請伊等不要做酒測，她說她們只是喝了一點酒，而甲○○喝比較多，因為車
    子是小姐的，不願意甲○○被開單，在談話中小姐有說這車子是甲○○開的，伊
    等也說妳們在前面換位子，小姐剛開始時是否認，後來在旁邊有叫伊等不要開單
    ，但是小隊長還是據實告發，．．（問：是否有看到異議人所述的倒車情形？）
    沒有看到，當時他們車輛是在外側，他們前面並沒有其他車輛」等語，嗣經本院
    赴現場履勘，本件舉發地點係位於國道一號高速公路橋下，臺北縣土城市○○路
    通往三峽之省道，該道路為一弧型微彎之道路，此有現場照片及現場簡圖附卷可
    證，依證人所述渠等警車停放在路口內側車道，並於警車後方約二十五公尺處放
    置三角椎標誌，以為警示，而執行臨檢警員則站立於該三角椎之後（參見現場簡
    圖），參酌證人警員劉燄輝所述：伊所站立位置可看到異議人之車輛（當時異議
    人之車輛係行駛至該道路第三支電線桿處）等語，經現場勘查結果，警員站立之
    位置確實可以看到來車之行駛狀況無誤，雖異議人否認警員所述當時伊小客車停
    放之位置，辯稱：伊車應係停放在之後即如現場簡圖第四支電線桿處云云，惟查
    舉發警員與異議人並不相識，衡情應無設詞故為誣攀，自陷偽證罪之必要，況且
    舉發當時雖為晚間二十二時五十九分許，已值深夜，惟現場沿路均有路燈之設置
    ，路旁亦有商家林立，照明良好，警員應無誤認之可能；再者，異議人雖舉證人
    林月裡到庭證明其為當時之駕駛人，且因當時渠車前面另有他車在馬路上倒車之
    情節，經本院將渠二人隔離訊問結果，訊以證人林月裡：當天車子為何在臨檢前
    停下來，停在路邊？其答稱：「因為伊車比較舊，車上的冷氣是用手開關，異議
    人說怎麼會有熱水滴在渠腳上，伊就想要停下來看，恰好伊車前有一輛車在倒車
    ，原本伊想要停下來，可是那台車子還在倒車，伊就將車子開到『內側』，繼續
    行駛，結果警察就拿了指揮棒叫伊等停下來」等語，再訊以：是否有踩煞車？其
    答稱：「在距離該車很遠的時候，有踩一次煞車，有稍微停下來，但是伊沒有下
    車看，仍然繼續開」等語，嗣經訊問異議人，訊以：車子當時是否有發生故障、
    或其他狀況？其答稱：「伊記得沒有」等語，再訊以：看到前面車倒車時林月裡
    在距離前面多遠的距離有煞車？其答稱：「距離很近，大約有兩台車的距離，伊
    叫她趕快『靠路邊』停一下，讓他先過，後來林月裡就將車開向『路邊』停一下
    ，馬上就走了」等語，是渠二人對於車輛前有一車輛倒車之供述雖趨一致，惟對
    於與該車之距離遠近及渠車嗣後之行駛路線，二人所言顯然相左，則證人證言是
    否可採，顯有疑問，質之異議人亦供承：「伊車係開向路邊停一下」等語，核與
    警員所述渠車係靠外側停放之情節相符，顯然警員前開證言，應與事實相符，更
    何況交通警員掣單舉發違反道路交通管理處罰條例所列之違規事實，本質上為行
    政處分，係公務員基於職務上權力，依法就特定之具體事件所為具公法上效果之
    單方行政行為，基於公務員為公法上行為具有公信力之原則，該行政處分當可被
    推定為真正，其據以依法處分之事實認定亦為正確無誤，本此公信原則，乃立法
    者賦予行政機關制定違反道路交通事件統一裁罰標準及處理細則，使執勤警員得
    當機處分（如該細則第二十三條）以達其維護交通秩序、安全之行政目的，本院
    亦查無何證據足資證明員警有捏造事實違法取締之情事，則執勤警員本其維護交
    通秩序、安全職責所為之舉發，自應受到合法、正確之推定。異議人空言警員設
    詞誣陷云云，顯難憑採，是異議人上開違規事實，堪予認定。原處分機關據以裁
    罰，於法有據，並無不當，從而本件異議為無理由，應予駁回。
三、據上論斷，應依道路交通案件處理辦法第十九條，裁定如主文。
中      華      民      國    九十      年      十      月    二十九    日
                              臺灣板橋地方法院交通法庭
                                  法  官  徐  蘭  萍
右正本證明與原本無異。
如不服本裁定，應於送達後五日內，向本院提出抗告狀。
                                  書記官  莊  川  億
中      華      民      國    九十      年      十      月    二十九    日


司法院資訊處製作；財團法人民間司法改革基金會備份。
